【裁判字號】    89,上訴,2611
【裁判日期】    890529
【裁判案由】    懲治盜匪條例等
【裁判全文】
臺灣高等法院刑事判決                          八十九年度上訴字第二六一一號
    上  訴  人  己○○
    即  被  告
    指定辯護人  本院甲○
右上訴人因懲治盜匪條例等案件，不服台灣桃園地方法院八十九年度訴字第二五四號
，中華民國八十九年五月二十九日第一審判決（起訴案號：台灣桃園地方法院檢察署
八十九年度偵字第一四六八號），提起上訴，本院判決如左：
    主  文
原判決關於己○○連續意圖為自己不法所有，以強暴致使不能抗拒而取他人之物部分
及定執行刑部分均撤銷。
己○○連續意圖為自己不法所有，以強暴致使不能抗拒而取他人之物，處有期徒刑捌
年陸月，褫奪公權肆年。
    事  實
一、己○○基於意圖為自己不法所有之概括犯意，先後於民國八十九年一月十一日零
    時二十分許，騎乘車號ＩＢＧ－二六九號機車，未開啟車燈，尾隨丁○○所騎乘
    之機車，迨行至桃園縣桃園市○○路○段九七五巷土地公廟前轉彎處時，加速與
    前車併行，並以右腳踢倒丁○○騎乘之機車，隨即下車以右手勒住丁○○頸部，
    左手持丁○○之安全帽敲打丁○○頭部二至三次，致使丁○○不能抗拒，強取丁○○掛於右肩之皮包〔內有丁○○身分證一張、行照一張─姓名為徐良政、駕照
    一張、健保卡一張、上海銀行金融卡一張、書一本、信一封、粉紅色皮包一個、
    識別證二張、會員卡二張、行動電話一支、家樂福出入證一張、遠百卡一張、現
    金新台幣（下同）四百元及名片夾一個等物，上開物品身分證一張、行照一張─
    姓名為徐良政、駕照一張、健保卡一張、識別證二張、會員卡二張、家樂福出入
    證一張、遠百卡一張、行動電話一支已由丁○○領回外，現金四百元業經己○○
    花光，其餘之物由其丟棄〕，八十九年一月十三日二十二時十七分許，在桃園縣
    八德市大圳邊五號前，以上開騎乘機車尾隨方式，踢倒戊○○騎乘之機車，致戊○○重摔倒地，無法抗拒，強取戊○○掛於機車座墊下之帆布袋（內有中國信託
    商業銀行信用卡一張、華信銀行信用卡一張、台新銀行信用卡二張、荷蘭銀行信
    用卡二張、第一銀行金融卡一張、合作金庫金融卡一張、太平洋百貨記帳卡一張
    、鑰匙一串、現金二千六百元、行動電話一支等物，上開物品中國信託商業銀行
    信用卡一張、台新銀行信用卡二張、荷蘭銀行信用卡二張、華信銀行信用卡一張
    、第一銀行金融卡一張、合作金庫金融卡一張、太平洋百貨記帳卡一張、鑰匙一
    串已由戊○○領回外，現金二千六百元業經己○○花光、行動電話一支被己○○
    遺失），八十九年一月十六日二十三時三十分許，在桃園縣桃園市○○路○段四
    一四巷一二七號前，己○○騎乘機車尾隨乙○○機車，於超車至乙○○機車左側
    時，以右腳將乙○○機車踹倒，致乙○○人車倒地遭機車壓住而不能抗拒，己○○除喝令乙○○將皮包交出，隨強取乙○○之皮包（內有現金二千餘元、駕照一
    張、行照一張─姓名為李曾甘妹、信用卡一張、身分證一張、美華泰批發卡一張
    、ＦＥ二一卡一張、必勝客白金卡一張、丸升貴賓卡一張、家樂福出入證一張、
    遠東愛買出入證一張、上海銀行金融卡一張、寶島銀行金融卡一張、女用皮包一
    個、背包一個、課本二本、筆記本一本、遙控器一支、行動電話一支等物，上開
    物品美華泰批發卡一張、ＦＥ二一卡一張、必勝客白金卡一張、丸升貴賓卡一張
    、家樂福出入證一張、遠東愛買出入證一張、駕照一張、行照一張─姓名為李曾
    甘妹、信用卡一張、身分證一張、女用皮包一個、背包一個、課本二本、筆記本
    一本、行動電話一支已由乙○○領回外，現金二千餘元業經己○○花光、上海銀
    行金融卡一張、寶島銀行金融卡一張、遙控器一支被己○○遺失），嗣於八十九
    年一月十八日凌晨一時五十五分，己○○騎乘機車，行經桃園縣桃園市○○○○
    街及中平路口時為警查獲其竊盜（竊盜部分業經判決確定）並扣得乙○○之身分
    證，再至己○○之辦公處所搜索扣得上開被害人其餘領回之物，始悉上情。
二、案經桃園縣警察局桃園分局報請臺灣桃園地方法院檢察署檢察官偵查起訴。
    理  由
一、訊據被告己○○坦承有於前揭時地做這些案子，惟辯稱情節沒有這麼重，我沒有
    毆打被害人，我搶了皮包就走了云云，然查被告除於警訊中坦承於前揭時地如何
    踢到被害人及毆打被害人外，於檢察官偵查時仍然坦承有踢到丁○○，再用安全
    帽打他，其餘之被害人是被我踢到等，有其筆錄可稽，且證人即被害人丁○○亦
    證稱八十九年一月十一日零時二十分許，我獨自一人騎乘車號ＢＹＳ－二六一號
    機車返家，於行經桃園市○○路○段九七五巷土地公廟轉彎處時，被告突騎乘車
    號ＩＢＧ－二六九號機車由我左後方追上，並用右腳踹我機車左側車身，致我當
場跌倒，被告並將其ＩＢＧ－二六九號機車倒壓在我身上，用右手勒住我脖子，
    因我皮包係掛在右肩為身體壓住，被告遂左手拾起我脫落之安全帽使勁敲打我頭
    部多次，我一陣暈眩，全身無力，被告遂強行搶走我皮包後離去（見臺灣桃園地
    方法院檢察署八十九年度偵字第一四六八號卷第十九頁反面、原審法院八十九年
    三月二十三日調查筆錄），證人即被害人戊○○證稱我於八十九年一月十三日二
    十二時許，騎乘車號ＭＯＤ－三０五號機車行經八德市大圳邊五號前時，被告騎
    乘一部重型機車從後追上，並乘與我並行之際，突用腳踢我的腰，然後我即人車
    跌倒於路旁，被告人在車上彎腰搶了我皮包後就加速逃走了（見前開偵卷第二十
    四頁反面），證人即被害人乙○○證稱我當時騎機車欲返家，行經桃園市○○路
    ○段四一四巷一二七號前時，我知後方有人尾隨，我遂將車停在路旁欲讓後方之
    車先行，詎後方之被告突由我左側駛至，並用右腳將我所騎乘之ＲＲＺ－二八八
    號機車踹倒，致我人車倒地，因我右側有大圳，且一腳被機車壓住，被告手持木
    棍向我恐嚇將皮包拿出來，否則要殺掉我後，即搶走我皮包（見前開偵卷第二十
    八頁反面、第三十頁反面、原審法院八十九年四月十七日調查筆錄）等語，有該
    筆錄附卷可稽，復有丁○○、戊○○、乙○○等人之贓物領據及照片在卷可佐，
    至證人乙○○雖證述被告行搶之際有持一木棍，惟訊據被告己○○堅決否認有持
    木棍行搶，而本件查獲時亦無木棍扣案，此外復查無其他積極證據足資證明被告
    有持木棍行搶之事實，是此部分自屬不能證明，是被告所辯，無非卸責之詞，不
    足採信，本件事證明確，被告犯行堪以認定。
三、核被告所為係犯懲治盜匪條例第五條第一項第一款之普通盜匪罪，被告多次強盜
    行為，時間緊接，所犯構成要件相同之罪名，顯係基於概括犯意反覆為之，為連
    續犯，應依刑法第五十六條規定，以一罪論，除該罪法定本刑無期徒刑部分依法
    不得加重外，就其餘部分並依法加重其刑，至告訴人戊○○告訴（警訊時有提出
    傷害告訴）被告於強盜之時，故意以腳踹倒伊所騎乘之機車，致伊人車倒地，受
    有左腿擦傷、全身疼痛等（起訴事實載有戊○○倒地受傷，惟起訴法條未引刑法
    第二百七十七條第一項），惟查傷害罪為結果犯，告訴人雖自述受有前揭傷害，
    但告訴人於事後並未至醫院診治，且亦無診斷證明書附卷可資佐證，是被告此部
    分之犯罪自屬不能證明，惟此部分與前開盜匪部分有牽連犯裁判上一罪之關係，
    爰不另為無罪之諭知。
四、公訴人另以被告於八十九年一月十四日晚上十一時三十分許，在桃園縣八德市○○路一０五巷內，將其所騎乘之機車超越被害人丙○○之機車，橫阻於丙○○之
    機車前，並持一長型鐵器作勢毆打丙○○，脅迫丙○○交出身上所有財物，致丙○○因心生恐懼無法抗拒而交付皮包（內有身分證、駕照、機車保險卡、行照、
    購買證及現金約一千元等物），因認被告此部分亦涉強盜犯行，惟查被告己○○
    固坦承有於右揭時地騎乘機車橫阻於被害人丙○○機車前，喝令丙○○將身上之
    錢交出，並乘丙○○將皮包取出之際，將皮包取走之事實不諱，惟否認有持鐵器
    犯案，經查本件查獲之時並無鐵器或類此之器具扣案，是被害人丙○○證述被告
    有持鐵器云云，自屬不能證明，又依被害人丙○○於原審到庭證述：「有，當時
    被告是尾隨我摩托車，在暗處，拿出黑黑長長的東西，要我把身上的東西拿出來
    ，我不敢反抗，女生力量不夠，所以主動拿給他，為了安全」（見原審法院八十
    九年三月二十三日調查筆錄），是依被害人丙○○證述之情節，被告持用鐵器既
    屬不能證明，而被害人丙○○係因主觀上之畏懼，不敢出而反抗，主動將皮包拿
    給被告，衡其情節，即非屬不能抗拒，核與強盜罪之構成要件不合，應屬恐嚇取
    財罪，公訴人認屬強盜罪，尚有誤會，此部分已由原審法院變更起訴法條，以被
    告之行為係屬恐嚇取財，處有期徒刑玖月確定在案，併此明。
五、原審經審理之結果，就此部分認被告罪證明確，予以論罪科刑，固非無見，惟查
    原審判決理由內就被害人已領回之物，未予詳細載明，且被害人領回之物，亦未
    於事實欄內載明，如被害人丁○○已領回之物有遠百卡一張、家樂福出入證一張
    ，有其贓物領據在卷可憑，事實欄未予列入被強盜之財物內，被害人戊○○已領
    回之信用卡有六張，有其贓物領據在卷可憑，事實欄載為四張，被害人乙○○已
    領回之物有背包一個、課本二本、筆記本一本等，有其贓物領據在卷可憑，事實
    欄未予列入被強盜之財物內，均有未洽，被告上訴意旨否認情節沒有這麼重，雖
    無理由，然此部分原判決既有上述可議，自應由本院就此部分撤銷改判，其所定
    執行刑因改判，已無可附麗，一併予以撤銷，爰審酌被告年輕力壯，不思奮發向
    上，利慾薰心，為圖自己不法所有，多次騎乘機車尾隨夜歸獨行婦女，乘夜色昏
    暗四下無人，將被害婦女所騎乘之機車踹倒，使被害人人車倒地，不能抗拒，而
    遂其強盜犯行，全然不顧被害人之生命、身體，可能因其踹倒機車之強暴行為而
    受有危害，其對於社會治安之危害，及對被害婦女心靈之創傷，實為深重，並審
    酌被告為高職肄業，所得金錢不多，犯罪後坦承犯行，尚有悔意，態度良好等一
    切情狀，量處如主文所示之刑，並就被告盜匪罪部分犯罪之性質，認有褫奪公權
    之必要，併宣告褫奪公權四年，又被告盜匪所得之財物，就上開事實欄所載有關
    丁○○部分，其身分證一張、行照一張─姓名為徐良政、駕照一張、健保卡一張
    、識別證二張、會員卡二張、家樂福出入證一張、遠百卡一張、行動電話一支已
    由丁○○領回，有其贓物領據在卷可憑，不再為發還之諭知，現金四百元業經己○○花光，其餘之物由其丟棄，業據被告供承在卷，自無從發還，就上開事實欄
    所載有關戊○○部分，其中之中國信託商業銀行信用卡一張、台新銀行信用卡二
    張、荷蘭銀行信用卡二張、華信銀行信用卡一張、第一銀行金融卡一張、合作金
    庫金融卡一張、太平洋百貨記帳卡一張、鑰匙一串已由戊○○領回，有其贓物領
    據在卷可憑，不再為發還之諭知，現金二千六百元業經己○○花光、行動電話一
    支被己○○遺失，業據被告供承在卷，自無從發還，就上開事實欄所載有關乙○○部分，其中之美華泰批發卡一張、ＦＥ二一卡一張、必勝客白金卡一張、丸升
    貴賓卡一張、家樂福出入證一張、遠東愛買出入證一張、駕照一張、行照一張─
    姓名為李曾甘妹、信用卡一張、身分證一張、女用皮包一個、背包一個、課本二
    本、筆記本一本、行動電話一支已由乙○○領回，有其贓物領據在卷可憑，不再
    為發還之諭知，現金二千餘元業經己○○花光、上海銀行金融卡一張、寶島銀行
    金融卡一張、遙控器一支被己○○遺失，業據被告供承在卷，自無從為發還。
據上論斷，應依刑事訴訟法第三百六十九條第一項前段、第三百六十四條、第二百九
十九條第一項前段，懲治盜匪條例第五條第一項第一款、第八條，刑法第五十六條、
第三十七條第二項判決如主文。
本案經檢察官陳文禮到庭執行職務。
中   華     民    國     九十     年       二       月        十五      日
                              臺灣高等法院刑事第四庭
                                  審判長法  官  蔡  永  昌
                                        法  官  陳  榮  和
                                      法  官  許  宗  和
右正本證明與原本無異。
如不服本判決應於收受送達後十日內向本院提出上訴書狀，其未敘述上訴之理由者並
得於提起上訴後十日內向本院補提理由書（均須按他造當事人之人數附繕本）。
                                        書記官  廖  艷  莉
中    華    民    國     九十     年       二       月        二十      日
附錄：本案論罪科刑法條全文
懲治盜匪條例第五條
有左列行為之一者，處無期徒刑或七年以上有期徒刑：
一、意圖為自己或第三人不法所有，以強暴、脅迫、藥劑、催眠術或他法，致使不能
    抗拒，而取他人之物或使其交付者。
二、發掘墳墓而盜取殮物者。
三、藏匿或包庇盜匪者。
前項第一款之未遂犯罰之。
預備犯第一項第一款之罪者，處一年以下有期徒刑。


司法院資訊處製作；財團法人民間司法改革基金會備份。
